臺灣雲林地方法院民事簡易判決
110年度簡字第99號
原      告  李寶玉  
兼  法  定
代  理  人  胡珊怡  
            胡慧怡  
原      告  胡智偉  

共      同
訴訟代理人  張馻哲律師
被      告  吳燕青  
            得煜工程行

法定代理人  吳東昇  
共      同
訴訟代理人  黃俊仁律師
上列當事人間過失傷害案件，原告提起刑事附帶民事訴訟請求損
害賠償，經本院刑事庭以110年度交附民字第48號裁定移送前來
，本院於民國111年4月26日言詞辯論終結，判決如下：
    主  文
被告應連帶給付原吿乙○○新臺幣貳佰玖拾柒萬陸仟零柒拾柒元，
及被告甲○○部分自民國110年3月31日起、被告得煜工程行部分自
民國110年4月9日起，均至清償日止，按年息百分之5計算之利息
。
被告應連帶給付原吿丙○○新臺幣伍拾萬元，及被告甲○○部分自民
國110年3月31日起、被告得煜工程行部分自民國110年4月9日起
，均至清償日止，按年息百分之5計算之利息。
被告應連帶給付原吿戊○○新臺幣伍拾萬元，及被告甲○○部分自民
國110年3月31日起、被告得煜工程行部分自民國110年4月9日起
，均至清償日止，按年息百分之5計算之利息。
被告應連帶給付原吿丁○○新臺幣伍拾萬元，及被告甲○○部分自民
國110年3月31日起、被告得煜工程行部分自民國110年4月9日起
，均至清償日止，按年息百分之5計算之利息。
原告其餘之訴駁回。
訴訟費用由被告連帶負擔百分之二十七，餘由原告負擔。
本判決得假執行，但被告如以新臺幣貳佰玖拾柒萬陸仟零柒拾柒
元為原吿乙○○、以新臺幣伍拾萬元為原告丙○○、以新臺幣伍拾萬
元為原告戊○○、以新臺幣伍拾萬元為原告丁○○預供擔保後，各得
免為假執行。
原告其餘假執行之聲請駁回。
    事實及理由
壹、程序方面：
    按商號如屬合夥組織，且已具備非法人團體之要件者，即有
    當事人能力，自得以商號名義為當事人，而以其代表人或管
    理人為法定代理人（最高法院97年度台抗字第667號民事裁
    定意旨參照）。本件被告得煜工程行為合夥組織，由吳○○、
    吳○○合夥經營，並以吳○○為負責人對外為該工程行之代表，
    復有一定名稱、事務所及一定之目的、獨立之財產，此有經
    濟部商工登記公示資料查詢服務、雲林縣政府書函及商業登
    記抄本在卷可稽（見本院110年度交附民字第48號卷，下稱
    附民卷，第93頁、本院卷第166至170頁），故原告以「得煜
    工程行」名義為當事人，而以其負責人「吳○○」為法定代理
    人，揆諸前開規定及說明，並無不合。
貳、實體方面：
一、原告起訴主張：
  ㈠被告甲○○於民國109年4月17日上午8時40分許，駕駛○○○-○○○○
    號自用小客車，沿雲林縣麥寮鄉中興村仁德西路2段由西往
    東方向行駛，行近該路段249號之前，本應注意同向右前方
    有原告乙○○騎乘自行車行駛，且路邊有小客車停放占用慢車
    道部分路面，即應隨時採取必要安全措施，當時天候為晴天
    、日間有自然光線、路面為柏油路面、乾燥、無缺陷及障礙
    物、視距良好，並無不能注意之情事，竟疏未注意及隨時採
    取必要安全措施，貿然行駛至該路段249號前，自後追撞原
    告乙○○人車（下稱系爭車禍事故），致原告乙○○彈起撞擊被
    告甲○○駕駛車輛之前擋風玻璃，再掉落地面，受有硬腦膜外
    出血、顱內出血、延遲性腦出血、頭部外傷合併顱骨骨折、
    臉部及頭皮多處撕裂傷、右側第1到第5肋骨骨折合併氧血胸
    等傷害，目前重度昏迷，屬植物人狀態，全癱，終身無工作
    能力。
  ㈡原吿乙○○因此支出醫療費用61,226元、已支出及預估看護費
    用12,132,051元、增加生活上需要30,406元、並受有精神上
    損害2,000,000元，合計14,223,683元。原告丙○○、原告丁○○、原告戊○○為原告乙○○之子女，見母親遭此重大變故，身
    為子女同感悲痛，無法平復，且就原吿乙○○所受病況需持續
    終身照顧，顯然其基於子女親屬關係之親情、倫理、生活扶
    持等利益或身分法益受損，且情節重大，爰依民法第195條
    第3項規定，各請求非財產上損害70萬元。
  ㈢又被告得煜工程行為被告甲○○之僱用人，依民法第188條第1
    項前段應與被告甲○○負連帶賠償責任。
  ㈣綜上，聲明：⒈被告應連帶給付原吿乙○○14,223,683元，及自
    起訴狀繕本送達翌日起至清償日止，按年息百分之5計算之
    利息。⒉被告應連帶給付原告丙○○700,000元，及自起訴狀繕
    本送達翌日起至清償日止，按年息百分之5計算之利息。⒊被
    告應連帶給付原告丁○○700,000元，及自起訴狀繕本送達翌
    日起至清償日止，按年息百分之5計算之利息。⒋被告應連帶
    給付原告戊○○700,000元，及自起訴狀繕本送達翌日起至清
    償日止，按年息百分之5計算之利息。⒌願供擔保，請准宣告
    假執行。
二、被告辯以：
　㈠原告乙○○所請求之醫療費用中，健保以外之費用並非必要醫
    療支出，且證明書費與損害發生原因沒有關連，亦應予扣除
    。
　㈡原告乙○○請求之看護費用每日2,500元並不合理，又日期重複
    之處應予扣除。其中在護理之家收費項目中之「伙食費、救
    護車費、代付陪診費、協助取藥費、代付門診費、代付郵資
    、協助陪診費、車資、預收款」等，被告均有爭執。
　㈢植物人之平均餘命無法等同於一般正常人之平均餘命。再者
    ，原告乙○○以每年803,000元為未來看護費用所需金額計算
    請求，顯非實際，不合日常情理。
　㈣原告乙○○請求增加生活上支出，其中護理所需衣物、出院救
    護車、辦理監護宣告之車資、護理所需冬季睡衣、搭乘救護
    車至雲基自費檢查之費用應予扣除。
　㈤原吿乙○○之精神慰撫金請求過高，原告丙○○、原告丁○○、原
    告戊○○精神慰撫金之請求，於法不合。
　㈥原吿乙○○就系爭車禍事故應自負50%之過失。
　㈦系爭車禍事故與被告得煜工程行無關。被告甲○○雖為被告得
    煜工程行之員工，但事發當時並非以僱用人之身分，受指揮
    監督在執行被告得煜工程行所指派之職務相關行為，故原告
    請求被告得煜工程行連帶賠償，於法不合。
　㈧綜上，聲明：⒈原告之訴及假執行之聲請均駁回。⒉如受不利
    判決，願供擔保，請准宣告免為假執行。
三、兩造不爭執事項：
  ㈠被告甲○○於109 年4 月17日上午8 時40分許，駕駛車號0 00-
    0000 號自小貨車，沿雲林縣○○鄉○○村○○○路0 段○○○○○○於○
    道路000 號前，不慎擦撞前方由原吿乙○○（44年次）騎乘之
    自行車，致原吿乙○○人車倒地，受有硬腦膜外出血、顱內出
    血、延遲性腦出血、頭部外傷合併顱骨骨折、臉部及頭皮多
    處撕裂傷，右側第1 至第5 肋骨骨折合併氣血胸等傷害，目
    前重度昏迷屬植物人狀態，全癱，終身無工作能力之傷害。
  ㈡原吿丙○○、原吿丁○○、原吿戊○○均為原吿乙○○之子女。
  ㈢本院109年度監宣字第181號宣告原吿乙○○為受監護宣告人，
    並選任原吿丙○○、原吿戊○○為共同監護人。
  ㈣原吿乙○○已領得強制汽車責任險保險金2,081,770元。
  ㈤被告甲○○受僱於被告得煜工程行。
  ㈥被告得煜工程行原為吳○○獨資事業，嗣於109 年12月23日變
    更為合夥。
四、兩造爭執事項：
  ㈠系爭車禍事故發生之過失比例為何？
  ㈡原吿乙○○請求醫療費用61,226元，有無理由？
  ㈢原吿乙○○請求看護費用12,132,051元，有無理由？
  ㈣原吿乙○○請求增加生活上支出30,406元，有無理由？
  ㈤原吿乙○○請求精神慰撫金200 萬元、原吿丙○○、原吿丁○○、
    原吿戊○○各請求精神慰撫金70萬元，有無理由？
  ㈥原吿請求被告得煜工程行與被告甲○○連帶負損害賠償責任有
    無理由？
五、本院之判斷：　　
　㈠兩造就上開事實不爭執，即應受拘束，本院無庸就上開不爭
    執之事實，再為調查證據，並得以之為本件判決之基礎。
　㈡按汽車行駛時，駕駛人應注意車前狀況，並隨時採取必要之
    安全措施，道路交通安全規則第94條第3項定有明文。被告
    甲○○領有普通小型車駕駛執照，應當知悉該規定，且當時天
    候晴、日間自然光線、柏油路面、乾燥、無缺陷、無障礙物
    、視距良好，客觀上應無不能注意之情事。被告甲○○竟疏未
    注意車前狀況及隨時採取必要安全措施，自後追撞原吿乙○○
    致其受有前揭傷害，被告甲○○駕車有過失責任自明。
　㈢次按因故意或過失，不法侵害他人之權利者，負損害賠償責
    任；汽車、機車或其他非依軌道行駛之動力車輛，在使用中
    加損害於他人者，駕駛人應賠償因此所生之損害；又不法侵
    害他人之身體或健康者，對於被害人因此喪失或減少勞動能
    力或增加生活上之需要時，應負損害賠償責任；不法侵害他
    人之身體、健康、名譽、自由、信用、隱私、貞操，或不法
    侵害其他人格法益而情節重大者，被害人雖非財產上之損害
    ，亦得請求賠償相當之金額，民法第184條第1項前段、第19
    1條之2前段、第193條第1項、第195條第1項前段分別定有明
    文。本件被告甲○○既有前述過失致原告乙○○受傷，二者間並
    有因果關係，原告乙○○依上開規定請求被告甲○○賠償其損害
    ，自屬有據。
　㈣再按受僱人因執行職務，不法侵害他人之權利者，由僱用人
    與行為人連帶負損害賠償責任，民法第188條第1項前段定有
    明文。此規定僱用人之連帶賠償責任，係為保護被害人，避
    免被害人對受僱人請求賠償，有名無實而設，故此所謂受僱
    人，並不以事實上有僱傭契約者為限，凡客觀上被他人使用
    ，為之服勞務而受其監督者，均屬受僱人。次按民法第188
    條第1項所謂受僱人因執行職務不法侵害他人之權利，不僅
    指受僱人因執行其所受命令，或委託之職務自體，或執行該
    職務所必要之行為，而不法侵害他人之權利者而言，即受僱
    人之行為，在客觀上足認為與其執行職務有關，而不法侵害
    他人之權利者，就令其為自己利益所為亦應包括在內（最高
    法院42年台上字第1224號判決意旨參照）。此所謂受僱人執
    行職務，不僅指受僱人因執行其所受命令，或委託之職務自
    體，或執行該職務所必要之行為，而不法侵害他人之權利者
    而言，即職務上予以機會之行為或與執行職務之時間、處所
    有密切關係之行為，在客觀上足認為與其執行職務有關，而
    不法侵害他人之權利者，就令其為自己利益所為，亦應包括
    在內（最高法院93年度台上字第1159號判決意旨參照）。換
    言之，依一般社會觀念，若有被他人使用，為之服勞務而受
    其監督之客觀事實存在，即應認為該他人之受僱人，且此所
    謂之執行職務，初不問僱用人與受僱人之意思如何，是否執
    行職務，悉依行為外觀之客觀事實決定。苟受僱人之行為外
    觀具有執行職務之形式，在客觀上足以認定其為執行職務者
    ，即令其為濫用職務行為，怠於執行職務行為或利用職務上
    之機會及與執行職務之時間或處所有密切關係之行為，均應
    涵攝在內。本件原告請求被告得煜工程行應就被告甲○○之侵
    權行為負連帶賠償責任等語，惟為被告所否認，辯稱：被告
    甲○○發生車禍時並非在執行公司業務等語（見本院卷第147
    頁），經查：系爭車禍事故發生時，被告甲○○為被告得煜工
    程行之員工，所駕駛為登記在被告得煜工程行名下之汽車，
    為被告甲○○自承在卷（見本院卷第92頁），且有行車執照在
    卷可憑（見雲林縣警察局臺西分局雲警西偵字第1090007976
    號卷第59頁），被告甲○○雖辯稱該自小客車為自己所有，只
    是因為節稅關係登記在被告得煜工程行名下，當時開車是要
    買早餐等語，然而，被告甲○○使用該車輛之時間已為上班時
    間，此有甲○○自承「我上班打完卡後偷跑出去買早餐」等語
    在卷可憑（見本院卷第92頁），其在上班時間駕駛登記於公
    司名下之車輛外出，客觀上已足以認定有執行職務之形式，
    不論其開車外出之目的為何，亦不問購車之資金來源為何，
    依據上開見解，應有民法第188條第1項前段之適用，被告所
    辯，難認可採。此外，被告得煜工程行並未舉證有何選任監
    督已盡相當之注意或縱加以相當注意仍不免發生損害之情形
    ，故原告依民法第188條之規定，請求被告得煜工程行與被
    告甲○○負連帶賠償責任，洵屬有據，應予准許。茲就原告所
    得請求賠償之項目及金額，分述如下。
　㈤原吿乙○○請求醫療費用61,226元：
　⒈原告乙○○主張因系爭車禍事故支出醫療費用61,226元，業據
    其提出醫療費用收據在卷可憑（見附民卷第25至41頁），被
    告固對於其中各項醫療單據皆有爭執，並抗辯自費項目、證
    明書費不應列計等語（見本院卷第76頁），然經本院函詢長
    庚醫療財團法人雲林長庚紀念醫院（下稱雲林長庚醫院）及
    國立臺灣大學醫學院附設醫院雲林分院（下稱臺大雲林分院
    ）結果，經雲林長庚醫院於110年11月2日以長庚院雲字第11
    01050287號函檢附原告乙○○自109年4月17日起迄今因傷支出
    之醫療費用共3張醫療收據合計為56,160元（計算式：54,46
    1元+1,554元+145元＝56,160元，見本院卷第131至135頁），
    臺大雲林分院則於110年11月8日以臺大雲分資字第11000091
    80號函回復：㈠因水腦就診㈡車禍腦出血引起之水腦。㈢因為
    以健康諮詢身份，無開藥無排檢查。㈣因為水腦及因出血後
    出院，回門診之必用藥物。㈤與病患乙○○因109年4月17日車
    禍受傷所受傷勢有無因果關係：有。㈥是必要之支出等語（
    見本院卷第159頁），足認原告乙○○所提於雲林長庚醫院與
    臺大雲林分院之醫療費用收據應為必要之醫療支出。而彰化
    基督教醫療財團法人雲林基督教醫院（下稱雲基）雖然於11
    0年11月15日以110雲基字第1101100036號函覆：110年2月9
    日是自費養護中心入住體檢，是否為車禍造成失能而須入住
    養護中心不得而知等語（見本院卷第161至163頁），然因原
    吿乙○○因傷已成植物人之狀態，自有入住養護中心之需求，
    故其因入住養護中心而支出之體檢費用，亦為必要之醫療支
    出，應可認定。
　⒉至於被告抗辯原告乙○○於基隆長庚醫院支出之證明書費810元
    、臺大雲林分院支出之證明書費600元與損害無關等語（見
    本院卷第76頁），惟按診斷書費用，如係被害人為證明損害
    發生及其範圍所必要之費用，應納為損害之一部分，得請求
    加害人賠償（最高法院94年度台上字第198號、93年度台上
    字第1159號判決意旨參照），是原告乙○○申請診斷證明書既
    為證明其所受損害，則該費用自屬必要支出，應可認定。
　⒊是以，原吿乙○○請求醫療費用61,226元，應屬有據。
  ㈥看護費用：
　⒈原告乙○○主張自109年4月17日車禍起住院期間支出看護費用1
    70,700元，業據其提出看護費用收據為憑（見附民卷第43至
    49頁），被告固對看護費用有所爭執（見本院卷第77頁），
    但因有些看護費用係算至每日中午，業據原告陳述在卷（見
    本院卷第139頁），故就算日期重疊，也沒有重複列計之情
    形，再者，看護費用究竟應為每日1,300元、2,000元、2,20
    0元、2,320元或2,500元，純屬雙方議價之結果，縱使每段
    期間看護費用不一，但上開計費並未超過市場合理之範圍，
    均應認屬可採。且原告乙○○確實於109年4月17日至109年7月
    1日於雲林長庚醫院住院，有病房費收費區間之住診費用收
    據在卷可憑（見本院卷第133至134頁），109年7月4日至8月
    11日於臺大雲林分院住院（見附民卷第25至29頁），核與上
    開看護費用收據期間相符，被告並未能舉證上開費用收據為
    偽造或變造，其所為上開抗辯尚屬無據。
　⒉原告乙○○主張在安生醫院附設護理之家（下稱安生護理之家
    ）支出安養院費用224,649元，雖據其提出安生護理之家繳
    費通知單及繳費收據、轉帳交易明細在卷可憑（見附民卷第
    51至65頁），惟被告對其中伙食費、代付門診費、救護車費
    、代付陪診費、協助取藥費、入住證明、代付郵資、車資等
    均有爭執（見本院卷第77頁），而經本院函詢安生護理之家
    結果，經該機構於110年11月8日以雲安生護字第1101108140
    號函回覆：「一、本機構收費中基本月費為（含住房費、一
    般膳食、照顧服務員提供日常生活清潔協助、社工定期活動
    、基本護理照護、基礎復能活動），另有跨專業團隊照護（
    含醫師、藥師、營養師、廚師）另亦包含水費、電費項目。
    二、需自費項目：㈠長期放置鼻胃管個案為使用管灌特殊營
    養處方，可由家屬自備或本機構額外依實際添加計費。㈡個
    案就醫、看門診、聘陪診人員、幫家屬代取藥所產生車資、
    人力費用，乃因個案個別需要提供，本機構依實際就醫、看
    診記錄依次計收。㈢協助家屬寄送文件產生之郵資，依記錄
    計次收費。㈣以上1-3項費用機構皆有向家屬說明，提供家屬
    可選擇自行處理，以上部分皆由家屬提出需求，由機構協助
    。㈤因家屬無法立即支付以上1-3項費用（含門診醫療掛號費
    、救護車車資、門診交通車車資、陪診費、取藥費），故由
    機構先代墊支付費用，隨下月帳單計收。㈥機構代支付部分
    皆依照實際憑證費用向家屬收費。㈦入住證明書為家屬要求
    ，提供家屬向雲林縣政府申請住宿型補助費用需要而開立，
    需額外計費。㈧「預收款」產生 係因住民申請住宿型補助費
    用核撥產生溢繳金額，該住民補助自109年11月12日起每月
    補助14,280元，至110年2月補助應退51,884元，當月月費應
    繳32,550元，相減後19,334元為預收款於下月繼續扣除。」
    等語（見本院卷第157至158頁），並於111年3月25日以雲安
    生護字第1110318044號函覆：本機構退住住民乙○○入住機構
    期間為109年7月1日至110年2月26日，入住期間費用共計175
    ,550元等語（見本院卷第347至349頁），經核安生護理之家
    檢附之收款費用明細除退住退費及保證金退費部分外，其他
    均與原告上開提出之繳費通知相符，足認原告乙○○於安生護
    理之家支出之必要看護費用為175,550元。
　⒊又因其中原告乙○○同意扣除代付門診費用320元、100元、100
    元（見本院卷第140至141頁），故原告此部分之請求於175,
    030元範圍內（計算式：175,550元-320元-100元-100元＝175
    ,030元），應予准許。
  ⒋原告乙○○於110年2月26日於安生護理之家退住後，入住他護
    理機構（此部分因原告要求保密不予記載），經本院向該護
    理機構函詢原告乙○○每月入住費用，經該院答覆為每月自負
    額3,150元（見本院卷第369頁），故自110年2月27日至111
    年4月30日止，原吿乙○○於他護理機構支出之看護費用應為4
    4,100元（計算式：3,150元×14個月＝44,100元)，則原吿乙○○在111年4月30日以前在住宿式照顧機構實際支出之看護費
    用應為219,130元（計算式：175,030元+44,100元＝219,130
    元）。原告固主張政府之補助不應嘉惠於加害人等語，然而
    ，損害賠償之法理係在填補損害，而非使被害人因此更有所
    取得，故原告乙○○因受補助而未實際支出之金額，自不能再
    向加害者求償。
  ⒌未來每月照顧費用應為多少為合理，為兩造爭執所在，而各
    照護機構收費範圍不盡相同，本院衡酌原吿乙○○在安生護理
    之家接受照護期間每月固定支出費用約30,310元（含月費26
    ,000元、鼻胃管護理1,000元、導尿管護理1,000元、管灌1,
    500元、膠帶15元、抽痰管400元、灌食空針40元、濕紙巾55
    元、防漏氈250元、換藥30元、測血糖技術費20元），而原
    告乙○○於109年11月12日至110年12月31日止每月領有「身心
    障礙者住宿式照顧費用補助」14,280元，自111年1月1日至1
    11年4月30日每月領有補助17,850元，有雲林縣政府函文在
    卷可憑（見本院卷第387至389頁），則依原告乙○○目前入住
    之機構自負額為3,150元，補助額為17,850元觀之，看護費
    約為每月21,000元，則住宿型照顧機構之月費支出於21,000
    元至31,000元間應為市場行情。又本件原吿乙○○雖然獲得補
    助，但之後是否每月可固定獲得補助尚未可知，而原吿乙○○
    是否會再轉換照顧機構亦不確定，故本院認為原吿乙○○未來
    之照顧費用如在21,000元至31,000元間取中數，以每月26,0
    00元計算，應屬適當。至於日後如原吿乙○○已再取得補助，
    因而減免看護費用之支出，則為被告是否依民事訴訟法第39
    7條第1項規定，請求變更給付之問題，附此敘明。
  ⒍原告乙○○主張看護費用應算至主計處公布之國民平均餘命為
    止，然而，依行政院衛生署委託辦理「身心障礙者提前老化
    及平均餘命基礎研究期末成果報告」顯示，2001年統計資料
    顯示女性植物人平均餘命在60-64歲此一間距，與一般人之
    餘命相較短少14.7年、2006年統計資料顯示女性植物人平均
    餘命在60-64歲此一間距，與一般人之餘命相較短少14.2年
    、2011年統計資料顯示女性植物人平均餘命在60-64歲此一
    間距，與一般人之餘命相較短少13.5年（見本院卷第255頁
    、第261頁、第267頁），顯然植物人之餘命較一般人之餘命
    有所減少，但減少的幅度因醫療進步而有所縮短，故本院衡
    酌上情，認植物人之餘命雖然不能依原告所提出之雲林縣簡
    易生命表為憑，但依上開成果報告之內容以及綜合評估原吿
    乙○○受傷時為109年（即2020年），醫療衛生情形應比該成
    果報告作成時佳，以每5年餘命差距下降0.5至1年觀之，故
    認109年時原吿乙○○之餘命應與一般人餘命相較短少12年為
    可採。又原吿乙○○為44年11月10日生，車禍時為64歲餘未滿
    65歲，依109年雲林縣簡易生命表顯示，平均餘命為22.68至
    21.82年之間（見本院卷第341頁），因原吿乙○○為植物人，
    減少12年之餘命以觀，則原吿乙○○之餘命以10年計算，應為
    合理。
  ⒎故以每月26,000元，以10年依霍夫曼式計算法扣除中間利息
    （首期給付不扣除中間利息）核計其金額為2,582,824元【
    計算方式為：312,000×8.00000000=2,582,824.23672。其中
    8.00000000為年別單利5%第10年霍夫曼累計係數。採四捨五
    入，元以下進位】。被告固抗辯看護費用應扣除雲林縣109
    年度國民平均每月18,270元基本消費支出等語（見本院卷第
    181頁），然而，原吿乙○○因傷需人全日看護，此為增加生
    活上之需要，與基本消費支出無關，不存在扣減問題。被告
    又抗辯原告丙○○、原告丁○○、原告戊○○對原告乙○○負有扶養
    義務，故原吿乙○○餘生照顧費用由被告全部負擔並不合理等
    語（見本院卷第181至182頁），但原吿乙○○是否得向其子女
    請求扶養費，其成立要件、立法目的等與本件侵權行為所致
    之增加生活上需要，本屬二致，互不相干，被告所辯，難認
    可採。
  ⒏綜上，原吿乙○○已支出及未來之看護費用應為2,972,654元（
    計算式：170,700元+219,130元+2,582,824元＝2,972,654元
    ）。
　㈦原告乙○○請求增加生活上支出30,406元，被告就其中護理所
    需衣褲1,149元、出院搭救護車3,800元、護理所需衣物900
    元、至斗六臺大住院搭救護車800元、進行醫療鑑定搭救護
    車700元、廖寶全診所醫療鑑定費用5,500元、護理所需冬季
    內睡衣3,590元、搭乘救護車至雲林基督教醫院就醫3,500元
    為否認（見本院卷第78頁），按民法第193 條第1 項所謂增
    加生活上需要，係指被害人被害之前無此支出，因受侵害後
    始有支付此費用之需要者而言，故普通非醫療用之衣物費用
    並非增加生活上之需要，而至醫療院所接受鑑定之鑑定費及
    車資，仍屬增加生活上之需要，惟就救護車費用重複列計在
    安生護理之家收取費用中者應予扣除，則扣除後，原吿乙○○
    增加生活上之支出應為23,967元（計算式：30,406元-1,149
    元-900元-3,590元-800元＝23,967元）。 
　㈧原吿乙○○請求精神上損害賠償2,000,000元：
　⒈按民法第195 條所謂相當之金額，應斟酌加害人與被害人雙
    方之身分、資力與加害程度，及其他各種情形核定之慰撫金
    是否相當，應以加害行為之加害程度及被害人所受痛苦，斟
    酌加害人及被害人之身分、經濟地位等各種情形定之（最高
    法院47年台上字第1221號、51年台上字第223號判決意旨參
    照）。
　⒉本院審酌原告乙○○因系爭車禍事故受有硬腦膜外出血、顱內
    出血、延遲性腦出血、頭部外傷合併顱骨骨折、臉部及頭皮
    多次撕裂傷、右側第1至第5肋骨骨折、合併微量氣血胸等傷
    害，經數度開刀治療，仍重度昏迷，全癱，目前為植物人狀
    態，足見原告乙○○身心受有相當程度之痛苦，而原告乙○○為
    小學肄業，無業，被告甲○○為大學畢業，目前任職於得煜工
    程行擔任文書工作，被告得煜工程行合夥人之學經歷為：吳
    ○○國中畢業，平日以包工為業，平均月收入10萬元，吳○○國
    中畢業，共同執行得煜工程行業務，平均月收入10萬元等情
    ，業據兩造陳述在卷（見本院卷第65頁、第61頁、第165頁
    ），且兩造及被告得煜工程行合夥人之財產所得，亦經本院
    依職權調取稅務電子閘門財產所得調件明細表在卷可憑（見
    本院卷第37至38頁、第47至58頁、第171至177頁），本院衡
    酌上情及本案發生原因等一切情狀，認原告乙○○請求之精神
    慰撫金應以200萬元為適當。　
　㈨按不法侵害他人身體、健康、名譽、自由、信用、隱私、貞
    操，或不法侵害其他人格法益而情節重大者，被害人雖非財
    產上之損害，亦得請求賠償相當之金額，其名譽被侵害者，
    並得請求回復名譽之適當處分。該項規定，於不法侵害他人
    基於父、母、子、女、配偶關係之身分法益而情節重大者，
    準用之，民法第195條第1、3項分別定有明文。觀諸其中第1
    項規定係採列舉主義，列舉規定人格權之範圍，僅為身體、
    健康、名譽、自由4權，惟因斟酌我國傳統道德觀念，擴張
    其範圍，故89年民法修正時，及於信用、隱私、貞操等侵害
    ，並增訂「不法侵害其他人格法益而情節重大」之文字；另
    增修條文及於與人格法益同屬非財產法益之身分法益，依立
    法理由謂：鑑於父母或配偶與本人關係最為親密，基於此種
    親密關係所生之身分法益被侵害時，其所受精神上之痛苦最
    深，故明定「不法侵害他人基於父母或配偶關係之身分法益
    而情節重大者」，始受此項保障。例如未成年子女被人擄掠
    時，父母監護權被侵害所生精神上之痛苦。又如配偶一方被
    強姦時，他方身分法益被侵害所致精神上之痛苦等。故由上
    述立法意旨可知民法第195條第3項所保護者係基於父母或配
    偶與本人之親密關係所生之身分法益，其被侵害時，始得依
    上開規定，請求加害人賠償非財產上損害之相當金額，此即
    身分權之保障，諸如親權、配偶權、監護權等，當請求權人
    之身分權益被侵害而情節重大者，始有本項之適用。經查：
　⒈原告丙○○、原告丁○○、原告戊○○均為原告乙○○之子女，為直
    系血親關係，因原告乙○○遭遇系爭車禍事故後受有全身癱瘓
    ，屬植物人狀態，受傷程度非輕，原告乙○○將來恢復為事故
    發生前狀態之機會甚微，致其等難享有與原吿乙○○親情互動
    之機會，原告丙○○、原告丁○○、原告戊○○精神上受有相當痛
    苦，自屬當然，堪認業對其等基於子女之身分法益造成侵害
    ，且屬情節重大。從而，原告丙○○、原告丁○○、原告戊○○依
    上開規定請求被告賠償其等精神慰撫金，自於法有據。
　⒉茲審酌原告丙○○、原告丁○○、原告戊○○均已成年，原告丙○○
    為二專畢業、任職會計，月薪約3萬元；原告丁○○為工商畢
    業、從事教育訓練工作，月薪約3萬元；原告戊○○為大學畢
    業、從事行政工作，月薪約3萬元，為其等自陳在卷（見本
    院卷第66頁、第138頁）及其等與原吿乙○○間彼此親情緊密
    程度等其他一切情狀，認原告丙○○、原告丁○○、原告戊○○所
    受非財產上損害賠償金額各以50萬元為允當。被告抗辯原告
    丙○○、原告丁○○、原告戊○○不得請求精神慰撫金等語，應不
    可採。
　㈩被告固抗辯原告乙○○有偏左行駛之過失等語（見本院卷第88
    頁），然而，被告就此並未舉證以實其說，且本件經第二審
    刑事庭勘驗監視器畫面結果，亦認原吿乙○○騎腳踏車慢速行
    駛在前，在未到達路邊停放車之前，即遭被告甲○○駕車自後
    追撞，並無猝然向左偏移情形，有勘驗筆錄附於刑事卷宗可
    稽（見臺灣高等法院臺南分院110年度交上易字第403號刑事
    卷第138至139頁），再者，本件經2次交通事故鑑定，均認
    ：「甲○○駕駛自用小貨車，未注意車前狀況，由後追撞前行
    腳踏自行車，為肇事原因，乙○○騎乘腳踏自行車，無肇事因
    素。曾○○駕駛自用小客車，無肇事因素」等語，有交通部公
    路總局嘉義區監理所嘉雲區車輛行車事故鑑定會嘉雲區0000
    000號鑑定意見書、交通部公路總局車輛行車事故鑑定覆議
    會覆議字第0000000號覆議意見書在卷為憑（見臺灣雲林地
    方檢察署109年度偵字第4948號卷第58至60頁、該署109年度
    調偵字第546號卷第33至35頁），是被告辯稱原吿乙○○與有
    過失等語，洵屬無據，尚難憑採。
　又按保險人依強制汽車責任保險法規定給付之保險金，視為
    加害人或被保險人損害賠償金額之一部分。加害人或被保險
    人受賠償請求時，得扣除之，強制汽車責任保險法第32條定
    有明文。從而，保險人所給付受益人之保險金，可視為被保
    險人或加害人所負損害賠償金額之一部分，受害人倘已自保
    險金獲得滿足，自不得又對被保險人或加害人再事請求（最
    高法院90年度台上字第825號判決意旨參照）。查原吿乙○○
    因系爭車禍事故已領得強制汽車責任保險金2,081,770元，
    為兩造所不爭執，原吿乙○○得請求被告連帶給付之賠償金額
    ，於扣除強制險理賠金後，為2,976,077元（計算式：61,22
    6元+2,972,654元+23,967元+2,000,000元-2,081,770元＝2,9
    76,077元），堪以認定。
　按給付無確定期限者，債務人於債權人得請求給付時，經其
    催告而未為給付，自受催告時起，負遲延責任，其經債權人
    起訴而送達訴狀者，與催告有同一之效力；遲延之債務，以
    支付金錢為標的者，債權人得請求依法定利率計算之遲延利
    息；應付利息之債務，其利率未經約定，亦無法律可據者，
    週年利率為百分之五，民法第229條第2項、第233條第1項前
    段、第203條分別定有明文。本件原告請求被告賠償之金額
    ，並未定有給付之期限，而本件刑事附帶民事訴訟起訴狀繕
    本於110年3月30日送達被告甲○○、110年4月8日送達被告得
    煜工程行（見附民卷第11頁、第97頁），則原告請求自起訴
    狀繕本送達被告之翌日即被告甲○○部分自110年3月31日、被
    告得煜工程行部分自110年4月9日起至清償日止，按週年利
    率百分之5計算之遲延利息，並未逾上開規定之範圍，亦無
    不合，應予准許。
六、綜上所述，原告依侵權行為法律關係請求被告連帶賠償原吿
    乙○○2,976,077元、原告丙○○500,000元、原告戊○○500,000
    元、原告丁○○500,000元，及被告甲○○部分自110年3月31日
    、被告得煜工程行部分自110年4月9日起，均至清償日止，
    按週年利率百分之5計算之遲延利息，為有理由，應予准許
    ，逾此範圍之請求，為無理由，應予駁回。
七、本件原告雖陳明願供擔保，請准宣告假執行，關於原告勝訴
    部分，因本件為本於道路交通事故有所請求而涉訟，為依民
    事訴訟法第427條第2項第11款規定適用簡易程序所為被告敗
    訴之判決，依民事訴訟法第389條第1項第3款之規定，應由
    法院依職權宣告假執行，並依同法第392 條第2 項規定，依
    職權酌定被告供相當金額為擔保後，得免予假執行。至於原
    告請求不被允許部分的假執行聲請沒有理由，應予駁回。
八、本件為判決基礎之事證已臻明確，兩造其餘攻擊防禦之方法
    ，經本院斟酌後，認均不足以影響本判決之結果，自無逐一
    詳予論駁之必要，併此敘明。
九、訴訟費用負擔之依據：民事訴訟法第79條。
中　　華　　民　　國　　111 　年　　5 　　月　　10　　日
                  民事簡易庭    法  官  洪儀芳

以上正本係照原本作成。
如對本判決上訴，須於判決送達後廿日內向本院提出上訴狀。如
委任律師提起上訴者，應一併繳納上訴審裁判費。
中　　華　　民　　國　　111 　年　　5 　　月　　10　　日
                                書記官　林左茹